【裁判字號】    90,訴,521
【裁判日期】    900611
【裁判案由】    懲治盜匪條例
【裁判全文】
臺灣臺南地方法院刑事判決                            九十年度訴字第五二一號
    公  訴  人  臺灣台南地方法院檢察署檢察官
    被      告  丁○○
    指定辯護人  本院公設辯護人  丙○○
右列被告因懲治盜匪條例案件，經檢察官提起公訴（九十年度偵字第三○八一號），
本院判決如左：
    主  文
丁○○連續意圖為自己不法所有，以脅迫致使不能抗拒而取他人之物，累犯，處有期
徒刑柒年陸月。
扣案水果刀（含刀套）壹把、全罩式安全帽壹頂、紅色握柄剪刀壹把，均沒收。
    事  實
一、丁○○前於民國八十五年間，因違反麻醉藥品管理條例及槍砲彈藥刀械管制條例
    等案件，經本院先後判處有期徒刑九月、四月確定，嗣經本院於八十六年三月十
    二日定其應執行刑為一年，經送監執行，縮刑期滿日期為八十六年七月二十九日
    ，詎丁○○仍不知悔改，因其染上毒癮，需錢購買毒品，竟意圖為自己不法所有
    之概括犯意，以頭戴全罩式安全帽掩飾其身份之方式，連續於附表所示之時間、
    地點，持其所有之水果刀（含刀套）或紅色握柄剪刀一把，以喝令吳柏成、乙○○、戊○○、甲○○打開櫃檯抽屜或收銀機之脅迫手段，致使便利商店值班人員
    不能抗拒，而強行搜刮抽屜、收銀機內之現金，或櫃檯上之香菸等財物，得手後
    ，將強劫所得之財物，供其購買毒品海洛因施用，嗣於附表編號六所示之時間、
    地點，丁○○持水果刀著手再次強劫財物時，為警當場查獲而未遂，並扣得其所
    有供犯罪所用之水果刀（含刀套）一把及全罩式安全帽一頂，復由丁○○帶同員
    警至其位於台南市○○路○段砂石場工寮之住處，起出其所有供犯罪所用之紅色
    握柄剪刀一把。
二、案經台南市警察局第四分局報請台灣台南地方法院檢察署檢察官偵查起訴。
    理  由
一、訊據被告丁○○對於右揭時地連續盜匪之犯行坦承不諱，核與被害人吳柏成、乙○○、戊○○、甲○○於警訊時指述之情節相符，且有扣案之水果刀（含刀套）
    、紅色握柄剪刀各一把及全罩式安全帽一頂扣案可資佐證，復有現場檢查紀錄表
    、贓物認領保管單各一紙在卷可稽。被告之自白與事實相符，自堪採信。本案事
    證已甚明確，被告犯行堪以認定，自應依法論科。至公設辯護人辯護意旨雖認本
    案公訴人起訴被告係犯懲治盜匪條例第五條第一項第一款之盜匪罪，然懲治盜匪
    條例業經失效，本案應依刑法之強盜罪論處等語，惟按現行懲治盜匪條例係經立
    法程序於四十六年六月五日修正公布施行，將第八條「依特種刑事案件訴訟條例
    審理」及第十條「施行期間定為一年，必要時得以命令延長」之規定予以刪除，
    原第九條改為第八條、第十一條改為第九條。考其刪除第十條有關臨時法規定之
    立法本意，係為期遏止盜風，改善治安，認本條例第一條至第七條及原第九條均
    仍有繼續施行之必要，因將本條例由臨時法改為常態性刑事特別法，並重新調整
    條次，形式上雖謂修正，實具重新全部立法之性質，故本條例修正前雖有數次命
    令延長已逾期，仍非可認為已經失效，最高法院九十年度台上字第一四七二、一
    九九七、二一○七號判決可資參照，是依現行實務多數見解仍認懲治盜匪條例係
    現行有效之法律，併此敘明。
二、被告意圖為自己不法所有，以脅迫致使不能抗拒而強取如附表所示之人財物，核
    其所為，係犯懲治盜匪條例第五條第一項一款之普通盜匪罪。其先後五次盜匪既
    遂、一次盜匪未遂犯行，時間緊接，方法相同，觸犯犯罪構成要件相同之罪名，
    顯均係基於概括之犯意反覆為之，為連續犯，應依刑法第五十六條連續犯之規定
    論以一罪，加重其刑（無期徒刑不得加重）。又被告有如事實欄所述之科刑及執
    行紀錄，有卷附臺灣高等法院被告全國前案紀錄表可按，其受有期徒刑之執行完
    畢，五年以內再犯有期徒刑以上之罪，為累犯，應依刑法累犯之規定，加重其刑
    （無期徒刑不得加重），並依刑法第七十條之規定遞加重其刑（同前）。爰審酌
    被告年輕體健，不思勤勉向上，竟連續持尖銳之水果刀、剪刀強劫財物，甚而對
    同一店家數度進犯，犯罪手段惡質性重大，對社會安寧秩序所生危害甚鉅，及其
    所得財物數量、犯罪後坦承犯行等一切情狀，處如主文所示之刑。扣案之水果刀
    （含刀套）一把、全罩式安全帽一頂、紅色握柄剪刀一把，均為被告所有供犯罪
    所用之物，業據被告供明在卷，爰依法宣告沒收。又扣案之小剪刀一把、皮夾一
    個、紅包袋一只、外套二件，固為被告所有，但尚非供被告本件犯罪所用之物，
    故無從宣告沒收。另被告本件盜匪所得財物，係供其購買毒品海洛施用，業據被
    告供明在卷，其經花用後所餘新台幣（下同）五十元、峰牌香菸二包，亦經警發
    還被害人甲○○，有贓物認領保管單一紙在卷可參，本院自無庸再為發還之諭知
    ，附此敘明。
據上論斷，應依刑事訴訟法第二百九十九條第一項前段，懲治盜匪條例第五條第一項
第一款、第八條，刑法第五十六條、第四十七條、第三十八條第一項第二款，判決如
主文。
本案經檢察官林志峰到庭執行職務。
中      華      民      國  九十      年      六      月     十一     日
                              臺灣臺南地方法院刑事第四庭
                                 審判長 法  官  張  菁
                                        法  官  卓穎毓
                                        法  官  張銘晃
右正本證明與原本無異
如不服本判決應於送達後十日內向本院提出上訴狀（應附繕本）
                                        書記官  杜孟珍
中      華      民      國    九十      年      六      月     十八     日
附錄本案論罪科刑法條全文：
懲治盜匪條例條例第五條第一項第一款
有左列行為之一者，處無期徒刑或七年以上有期徒刑：
一、意圖為自己或第三人不法所有，以強暴、脅迫、藥劑、催眠術或他法，致使不能
    抗拒而取他人之物或使其交付者。
附表：
┌──┬────────┬──────────┬────────┬────
│編號│犯  罪  時  地  │犯    罪    方    法│所  得  財  物  │被 害 人
├──┼────────┼──────────┼────────┼────
│    │九十年二月四日凌│頭戴全罩式安全帽，手│現金七千元（經被│吳柏成
│    │晨二時四十分許。│持水果刀一把，脅迫被│告花費殆盡）。  │
│ 一 │台南市○○路、國│害人，強行取走抽屜內│                │
│    │平路口之「美好超│金錢，既遂。        │                │
│    │商」便利商店。  │                    │                │
├──┼────────┼──────────┼────────┼────
│    │九十年二月六日早│頭戴全罩式安全帽，手│現金三千六百五十│乙○○
│    │上九時五分許。  │持紅色握柄剪刀一把，│元（經被告花費殆│
│ 二 │台南市○○路一五│脅迫被害人，強行取走│盡）。          │
│    │二號之「美好超商│收銀機內金錢，既遂。│                │
│    │」便利商店。    │                    │                │
├──┼────────┼──────────┼────────┼────
│    │九十年二月八日早│頭戴全罩式安全帽，手│現金四千餘元（經│戊○○
│    │上九時許。      │持紅色握柄剪刀一把，│被告花費殆盡）。│
│ 三 │台南市○○路三八│脅迫被害人，強行取走│                │
│    │一號之「美好超商│收銀機及抽屜內之金錢│                │
│    │」便利商店。    │，既遂。            │                │
├──┼────────┼──────────┼────────┼────
│    │九十年二月十日十│頭戴全罩式安全帽，手│現金一千餘元（經│乙○○
│    │三時三十分許。  │持水果刀一把，脅迫被│被告花費殆盡）。│
│ 四 │台南市○○路一五│害人，強行取走收銀機│                │
│    │二號之「美好超商│內金錢，既遂。      │                │
│    │」便利商店。    │                    │    │
├──┼────────┼──────────┼────────┼────
│    │九十年二月十三日│頭戴全罩式安全帽，手│一百元紙鈔一張及│甲○○
│    │上午十一時四十三│持水果刀一把，脅迫被│硬幣數枚、峰牌洋│
│    │分許。          │害人，強行取走收銀機│菸六包、七星牌洋│
│ 五 │台南市○○路五  │內金錢，及櫃檯上香菸│菸三包（被告花費│
│    │三一號之「統一超│，既遂。            │後，所餘五十元硬│
│    │商」便利商店。  │                    │幣一枚及峰牌洋菸│
│    │                │                    │二包，業經警發還│
│    │                │                    │被害人）。      │
├──┼────────┼──────────┼────────┼────
│ 六 │九十年二月十四日│頭戴全罩式安全帽，手│無。            │無
│    │上午十一時二十五│持水果刀一把，於進入│                │
│    │分許。          │「美好超商」便利商店│                │
│    │台南市○○路、建│內強盜之際，為警當場│                │
│    │平六街口之「美好│查獲，未遂。        │                │
│    │超商」便利商店。│                    │                │
└──┴────────┴──────────┴────────┴────


司法院資訊處製作；財團法人民間司法改革基金會備份。
